【裁判字號】    98,訴緝,42
【裁判日期】    981130
【裁判案由】    違反毒品危害防制條例
【裁判全文】
臺灣嘉義地方法院刑事判決              98年度訴緝字第42號
公  訴  人  臺灣嘉義地方法院檢察署檢察官
被      告  甲○○
上列被告因違反毒品危害防制條例案件，經檢察官提起公訴（97
年度毒偵字第1799號），因被告於本院準備程序中就被訴事實為
有罪之陳述，經本院合議庭裁定由受命法官獨任以簡式審判程序
審理判決如下：
    主  文
甲○○施用第一級毒品，累犯，處有期徒刑柒月；又施用第二級
毒品，累犯，處有期徒刑肆月。應執行有期徒刑玖月。
    犯 罪 事 實
一、甲○○前於民國95年間，因施用毒品案件，經臺灣高雄地方
    法院以95年度訴字第385號判決判處有期徒刑10月確定，甫
    於96年7月7日縮刑期滿執行完畢出監。且曾因施用毒品案件
    ，經同院裁定應送勒戒處所觀察、勒戒，後因無繼續施用毒
    品傾向於88年10月29日執行完畢釋放，並經臺灣高雄地方法
    院檢察署檢察官以88年度毒偵字第1487號為不起訴處分確定
    ；復於上開觀察、勒戒執行完畢釋放後5年內，再犯施用毒
    品案件，經同院以90年度毒聲字第6981號裁定應送勒戒處所
    觀察、勒戒，後因有繼續施用毒品傾向，經同院裁定令入戒
    治處所強制戒治，再經同院號裁定停止戒治，所餘戒治期間
    付保護管束，而於92年7月1日保護管束期滿未經撤銷，視為
    強制戒治期滿而執行完畢。詎仍不知悔改，基於施用第一級
    毒品海洛因及第二級毒品甲基安非他命毒品之犯意，於97年
    10月29日某時，在嘉義市○○街租住處內，分別以將海洛因
    摻入香菸後點火吸食之方式，施用海洛因1次，以將甲基安
    非他命放入玻璃球內用火燒烤後吸食其煙氣之方式，施用甲
    基安非他命1次。嗣經警於97年10月30日晚間7時30分許，在
    嘉義市○區○○街77號305號房查獲，經甲○○同意採尿送
    驗，結果確呈海洛因進入人體後經代謝作用所分解生成之嗎
    啡陽性反應及甲基安非他命陽性反應，始悉上情。
二、案經嘉義市政府警察局第二分局報告臺灣嘉義地方法院檢察
    署檢察官偵查起訴。
    理  由
一、本件被告甲○○所犯係死刑、無期徒刑、最輕本刑為3年以
    上有期徒刑以外之罪，亦非高等法院管轄第一審案件，且被
    告於本院準備程序中，已就被訴事實為有罪之陳述，經告知
    簡式審判程序之旨後，被告及檢察官對於本件改依簡式審判
    程序審理均表示同意，經本院合議庭依刑事訴訟法第273條
    之1第1項規定，裁定本件由受命法官獨任以簡式審判程序加
    以審理，是本件依刑事訴訟法第273條之2規定，不受同法第
    159條第1項、第161條之2、第161條之3、第163條之1及第16
    4條至第170條有關證據提示、交互詰問及傳聞證據等相關規
    定之限制，合先敘明。
二、上開犯罪事實，業據被告坦承不諱，且其本件為警採集送驗
    之尿液，經以酵素免疫法（EIA）初步篩檢及氣相層析質譜
    法（GC／MS）確認鑑定，檢驗結果確呈海洛因進入人體後經
    代謝作用所分解生成之代謝物嗎啡陽性反應及甲基安非他命
    陽性反應，有高雄市立凱旋醫院97年11月7日濫用藥物尿液
    檢驗報告及代號與真實姓名對照表各1紙在卷可資佐證（見
    警卷第15頁、第17頁）。足認被告上開任意性自白與事實相
    符，堪予採信。
三、按施用第一、二級毒品為犯罪行為，毒品危害防制條例第10
    條定有處罰明文。故施用第一、二級毒品者，依前揭規定本
    應科以刑罰。惟基於刑事政策，對合於一定條件之施用者，
    則依同條例第20條、第23條之規定，施以觀察、勒戒及強制
    戒治之保安處分。又毒品危害防制條例於92年7月9日修正公
    布，自93年1月9日施行，其中第20條、第23條將施用毒品之
    刑事處遇程序，區分為「初犯」及「5年內再犯」、「5年後
    再犯」。依其立法理由之說明：「初犯」，經觀察、勒戒或
    強制戒治後，應為不起訴處分或不付審理之裁定；經觀察、
    勒戒或強制戒治執行完畢釋放後，「5年內再犯」者，因其
    再犯率甚高，原實施之觀察、勒戒及強制戒治既已無法收其
    實效，爰依法追訴或裁定交付審理。至於經觀察、勒戒或強
    制戒治執行完畢釋放後，「5年後再犯」者，前所實施之觀
    察、勒戒或強制戒治已足以遮斷其施用毒品之毒癮，為期自
    新及協助其斷除毒癮，仍適用「初犯」規定，先經觀察、勒
    戒或強制戒治之程序。從而依修正後之規定，僅限於「初犯
    」及「5年後再犯」2種情形，始應先經觀察、勒戒或強制戒
    治程序。倘被告於5年內已再犯，經依法追訴處罰，縱其第3
    次（或第3次以上）再度施用毒品之時間，在初犯經觀察、
    勒戒或強制戒治執行完畢釋放5年以後，已不合於「5年後再
    犯」之規定，且因已於「5年內再犯」，顯見其再犯率甚高
    ，原實施觀察、勒戒或強制戒治，已無法收其實效，即應依
    該條例第10條處罰。至於第3次（或第3次以上）施用毒品之
    時間，是否宜有期間限制？以多久為適宜？則分屬刑事政策
    、專門醫學之範圍，非審判機關所能決定，有待循立法途徑
    解決。
四、本件被告曾因施用毒品案件，經臺灣高雄地方法院裁定應送
    勒戒處所觀察、勒戒，後因無繼續施用毒品傾向於88年10月
    29日執行完畢釋放，並經臺灣高雄地方法院檢察署檢察官以
    88年度毒偵字第1487號為不起訴處分確定；復於上開觀察、
    勒戒執行完畢釋放後5年內，再犯施用毒品案件，經同院以9
    0年度毒聲字第6981號裁定應送勒戒處所觀察、勒戒，後因
    有繼續施用毒品傾向，經同院裁定令入戒治處所強制戒治，
    再經同院號裁定停止戒治，所餘戒治期間付保護管束，而於
    92年7月1日保護管束期滿未經撤銷，視為強制戒治期滿而執
    行完畢等節，有臺灣高等法院被告前案紀錄表1份在卷可按
    （見本院卷第2頁至第7頁）。是被告於「初犯」經觀察、勒
    戒後，曾於5年內再犯施用毒品案件，經依法追訴處罰，揆
    諸上揭說明，本案自無再經觀察、勒戒及強制戒治之必要，
    檢察官逕行起訴，即無不合。本件事證明確，被告犯行堪以
    認定。
五、查海洛因、甲基安非他命分別為毒品危害防制條例第2條第2
    項第1款、第2款所定之第一級、第二級毒品，故核被告所為
    ，分別係犯毒品危害防制條例第10條第1項之施用第一級毒
    品罪及同條第2項之施用第二級毒品罪。被告持有海洛因、
    甲基安非他命以施用，其持有之低度行為，應為各該施用之
    高度行為所吸收，均不另論罪。其所犯上開數罪，犯意各別
    ，觸犯構成要件不同之罪名，應予分別論處，併合處罰。又
    其前於95年間，因施用毒品案件，經臺灣高雄地方法院以95
    年度訴字第385號判決判處有期徒刑10月確定，甫於96年7月
    7日縮刑期滿執行完畢出監之情，有上開被告前案紀錄表可
    稽，其於受徒刑之執行完畢後，5年以內故意再犯本件有期
    徒刑以上之罪，均為累犯，應依法各加重其刑。爰審酌被告
    曾因施用毒品經裁定觀察、勒戒、強制戒治及判處徒刑執行
    完畢，猶未知警惕而再犯本案，足見其未徹底戒除施用毒品
    之惡習，惟念及施用毒品本質上係戕害自身健康之行為，尚
    未嚴重破壞社會秩序或侵害他人權益，以及被告犯後之態度
    、犯罪之動機、目的、手段、國中肄業之智識程度、未婚、
    從事自助餐工作、經濟狀況不好等一切情狀，分別量處如主
    文所示之刑，並定其應執行之刑。又因數罪併罰中之1罪，
    依刑法規定得易科罰金，若因與不得易科之他罪併合處罰結
    果而不得易科罰金時，原可易科部分所處之刑，自亦無庸為
    易科折算標準之記載（司法院釋字第144號解釋參照），故
    施用第二級毒品部分，雖係最重本刑為5年以下有期徒刑以
    下之刑之罪，而受6個月以下有期徒刑之宣告，亦毋庸諭知
    易科罰金折算標準，附此敘明。
據上論斷，應依刑事訴訟法第273條之1第1項、第299條第1項前
段，毒品危害防制條例第10條第1項、第2項，刑法第11條前段
、第47條第1項、第51條第5款，判決如主文。
本案經檢察官林俊良到庭執行職務。
中    華    民    國    98    年    11    月    30    日
                  刑事第四庭    法  官  吳育霖
以上正本證明與原本無異。
如不服本判決應於收受判決後10日內向本院提出上訴書狀，並應
敘述具體理由；其未敘述上訴理由者，應於上訴期間屆滿後20日
內向本院補提理由書（均須按他造當事人之人數附繕本）「切勿
逕送上級法院」。告訴人或被害人如對於本判決不服者，應具備
理由請求檢察官上訴，其上訴期間之計算係以檢察官收受判決正
本之日期為準。
中    華    民    國    98    年    11    月    30    日
                                書記官  林美芳
附錄本案論罪科刑法條：
毒品危害防制條例第10條
施用第一級毒品者，處6月以上5年以下有期徒刑。
施用第二級毒品者，處3年以下有期徒刑。


司法院資訊處製作；財團法人民間司法改革基金會備份。
